臺灣高等法院刑事判決　　　　　　　 96年度交上訴字第165號
上　訴　人
即　被　告　乙○○
上列上訴人因公共危險案件，不服臺灣新竹地方法院96年度訴字
第204號，中華民國96年6月27日第一審判決（起訴案號：臺灣新
竹地方法院檢察署95年度偵字第6655號），提起上訴，本院判決
如下：
    主  文
原判決撤銷。
乙○○服用酒類，不能安全駕駛動力交通工具而駕駛，處有期徒
刑拾月，減為有期徒刑伍月；又駕駛動力交通工具肇事，致人傷
害而逃逸，處有期徒刑壹年，減為有期徒刑陸月。應執行有期徒
刑拾月。
    事  實
一、乙○○明知駕駛動力交通工具之前，不得服用對人之意識能
    力具有不良影響之酒類及安眠藥，竟仍自民國95年11月23日
    下午5時30分許起至同日下午6時30分許止，在其位於新竹縣
    湖口鄉○○路242巷10之1號住處，飲用3瓶啤酒；復於同日
    晚上8時許，服用1顆安眠藥，而已達不能安全駕駛動力交通
    工具之狀態，竟仍於同日晚上8時30分至9時間之某時，駕駛
    車牌號碼LS-0062號自用小客車，自其上開住處出發，沿新
    竹縣湖口鄉○○路由西向東方向行駛，於同日晚上9時許，
    行經新竹縣湖口鄉○○路83號前時，因飲用酒類及服用安眠
    藥後藥效發作，而無法安全操控上開車輛，致上開車輛之右
    前保險桿處不慎撞及由張助謙所駕駛之車頭朝達生路83號屋
    內、車身停在該處慢車道上、車身與道路成90度角之車牌號
    碼5471-MY號自用小貨車右後方（無人傷亡）。乙○○於肇
    事後並未下車察看，反駕駛上開車輛繼續沿達生路接中正路
    方向行駛；復於同日晚上9時10分許，行經新竹縣湖口鄉○
    ○路○段324巷巷口，仍因上述飲酒及服用安眠藥之故，致無
    法安全操控上開車輛，不慎由後追撞同向前方由甲○○所騎
    乘之車牌號碼RJ6-508號輕型機車之後燈及後車牌處（搭載
    其年僅3歲之外孫林正隆），致甲○○人車倒地，受有右腰
    、右臀、左肘擦傷之傷害（所涉過失傷害部分，業經甲○○
    於偵查中撤回告訴），林正隆則受有頭部外傷、右踝擦傷之
    傷害（所涉過失傷害部分，未據告訴）。甲○○於車禍發生
    後，乃迅速至乙○○所駕駛之上開車輛前攔住，另有一路過
    之不詳姓名人士亦將自己所駕駛之車號不詳之自小貨車停在
    上開車輛前，不讓乙○○將車駛離現場。詎乙○○明知肇事
    且已致甲○○、林正隆受傷，非但未立即下車察看並扶助傷
    者就醫或報警處理，反另起逃逸之犯意，不顧甲○○、林正
    隆之安危，趁甲○○及其他在場關心之路人不注意之際，迅
    速駕駛上開車輛離開現場；又於同日晚上9時20分許，行經
    新竹縣湖口鄉○○路○段683號前道路，因無法安全操控上開
    車輛，致撞及黃美珍所有（由黃志強使用）停置於路邊之車
    牌號碼G4-9663號自用小客車後（無人傷亡），隨即遭黃志
    強攔下並報警。待員警據報前往現場處理時，發現乙○○有
    飲用酒精物品之嫌，於同日晚上9時46分許，以檢測儀器對
    其施以酒精濃度測試，測得其酒後呼氣酒精濃度為每公升
    0.25毫克，已達不能安全駕駛動力交通工具之程度。
二、案經甲○○訴由新竹縣警察局竹北分局報告臺灣新竹地方法
    理  由
一、訊據被告乙○○對於其上開因服用酒類及安眠藥類，不能安
    全駕駛動力交通工具之事實坦承不諱，惟矢口否認有於上揭
    時、地駕車追撞甲○○所騎乘之上開機車，致甲○○及林正
    隆受傷，並辯稱：伊未撞到甲○○所騎乘之機車，故無肇事
    逃逸云云。經查：
(一)被告有於上述時間、地點服用3瓶啤酒及1顆安眠藥後駕駛車
    號LS-0062自小客車等情，業據被告於警詢、偵查、原審及
    本院審理時坦承不諱，核與證人甲○○於原審及本院審理時
    具結證稱車禍發生時，被告看起來精神恍惚，好像喝了酒的
    樣子，有點傻傻的等語（見原審卷第27頁背面、第28頁、本
    院卷第26頁）及證人黃志強於原審審理時具結證稱：他撞到
    我車後就停下來，他坐在車上，我們有聞到酒味，他眼睛是
    張著，但是呈恍惚狀態，類似有喝酒的情形等語（見原審卷
    第30頁）相符。又被告經警測試飲酒後其吐氣所含酒精成份
    每公升0.25毫克，有新竹縣警察局竹北分局湖鏡所道路交通
    事故當事人酒精測定紀錄表、刑法第185條之3案件測試觀察
    紀錄表、汽車駕駛人酒後生理協調平衡檢測紀錄表各1件在
    卷可稽（見偵查卷第40至42頁）；而被告於飲酒及服用安眠
    藥後駕駛汽車肇事乙節，亦有道路交通事故現場圖暨道路交
    通事故調查報告表（一）（二）各3件、車禍現場及被告所
    駕駛之上開車輛、遭撞擊之各該車輛車損狀況之相片20紙（
    見偵查卷第31至39頁、第48至57頁），以及證人張助謙所提
    出之相片2紙（見原審卷第36頁）附卷足憑，其顯已因服用
    酒類及安眠藥類而達不能安全駕駛之程度，足徵被告上開自
    白與事實相符。
(二)證人甲○○於原審審理時結證稱：案發當時我是載著孫子，
    突然後面有1台車撞上來，我跟孫子跌坐在地上，機車飛很
    遠，我跟我孫子的腳都有受傷，被告所駕駛之上開車輛有停
    下來，我就抱著孫子一拐一拐的走過去問被告怎會這樣，他
    很大聲的說「怎樣、怎樣」，我就是因為有跟他講話才認得
    這個人，我就在他的前面用我自己的人將他的車子攔住，後
    來有1台貨車來幫忙擋在他的前面，之後他趁我彎下腰撿地
    上東西的時候就繞過前面的車子走掉，我因為不認識英文字
    ，所以只記得0062號，隔天早上湖鏡派出所打電話給我叫去
    認車及認人，我一進去就認出是那個人，他撞我後跑掉，是
    沿著中正路開，他從頭到尾都沒有下車，我攔下他後，他一
    直想離開，因為有車子引擎加油聲等語（見原審卷第26至29
    頁）。是依證人所述，其於被告肇事後有趨前質問被告，被
    告尚有回應證人，故證人對駕車肇事者之容貌應有相當印象
    ，而無誤認之虞。又證人因不認識英文字，僅記得肇事車號
    為0062，與被告所駕駛之自小客車車號LS-0062末四碼相符
    ，況被告於本院準備程序時明確供稱其於案發當晚確有駕車
    行經肇事地點湖口鄉○○路○段324巷等情（見本院卷第26頁
    ），堪認證人上開證述，應可採信。此外，並有上開道路交
    通事故現場圖暨道路交通事故調查報告表（一）（二）各1
    件、車禍現場及證人甲○○所騎乘機車之損壞情形相片4紙
    （見偵查卷第53、54頁）以及財團法人天主教湖口仁慈醫院
    診斷證明書2紙（見偵查卷第44、45頁）在卷可佐，足徵證
    人甲○○及其孫子林正隆，確實因於上揭時地遭被告駕駛上
    開車輛追撞，致分別受有右腰、右臀、左肘擦傷及頭部外傷
    、右踝擦傷等傷害之事實。再者，被告於證人質問為何會發
    生車禍時，尚有回應證人，顯見被告應知悉其駕車肇事，且
    審酌被告事後亦支付1萬2千元與證人甲○○和解，倘若被告
    自認其未撞及證人甲○○而致其本人與其孫受傷，何須無故
    賠償證人1萬2千元？是被告辯稱其未撞到證人甲○○所騎乘
    之機車云云，應為事後卸責之詞，不足採信。而被告駕車肇
    事致證人甲○○及其孫子林正隆受傷後，未下車察看或協助
    救護受傷之人，反趁隙駕車逃逸現場，肇事逃逸之犯意相當
    明確。
(三)綜上，本件事證明確，被告犯行洵堪認定，應依法論科。
二、按刑法第185條之3之犯罪係屬於抽象危險犯，行為人客觀上
    已達不能安全駕駛之程度，且主觀上知其服用酒類、安眠藥
    可能造成不能安全駕駛之情形，竟仍放任自己駕車，即應認
    有故意，而該當該罪責。故核被告所為，係犯刑法第185條
    之3不能安全駕駛動力交通工具罪，暨同法第185條之4肇事
    致人傷害逃逸罪。被告所犯上開二罪間，犯意各別，行為互
    殊，應予分論併罰。原審予以被告論罪科刑，固非無見，惟
    查：(一)中華民國96年罪犯減刑條例已於96年7月16日施行，
    本件被告所犯不能安全駕駛動力交通工具罪，其時間為中華
    民國96年4月24日以前，悉合於減刑條件，原審未及審酌上
    開減刑條例之施行予以減刑，即有未當。(二)被告已與證人甲
    ○○達成和解，並賠償1萬2千元，且證人甲○○亦於本院審
    理時當庭請求對被告從輕量刑（見本院卷第35頁），原審未
    及審酌上開事實，就肇事逃逸部分判處被告有期徒刑2年，
    量刑顯屬過重，容有未洽。被告上訴意旨就不能安全駕駛部
    分，請求從輕量刑云云，係就原審法院適法範圍裁量權之行
    使為爭執，惟原審就此部分量處被告有期徒刑10月，已審酌
    被告之各種犯罪情狀，並無明顯失出，另就肇事逃逸部分上
    訴，猶執陳詞，否認犯罪，雖均無理由，惟原判決既有上開
    可議之處，自應由本院予以撤銷改判。爰審酌被告前曾有妨
    害風化、違反槍砲彈藥刀械管制條例、傷害、毀損等前科紀
    錄，雖不構成累犯，然素行、品行不佳，且其服用酒類、安
    眠藥後駕車外出，漠視政府一再宣導禁止酒後駕車之禁令，
    罔顧其他用路人之生命、身體安全，並於駕車肇事致被害人
    受傷後逃逸，行為均不足取，且犯罪後態度不佳，一再飾詞
    狡辯，且恣意質疑證人於法院所為之證述為偽證，毫無悔意
    ，惟其已對被害人甲○○、林正隆、黃志強所受之損害盡賠
    償責任，並取得被害人甲○○之諒解等一切情狀，分別量處
    如主文第2項所示之刑，並依中華民國96年罪犯減刑條例第2
    條第1項第3款規定減刑二分之一及定其應執行刑。
據上論斷，應依刑事訴訟法第369條第1項前段、第364條、第299
條第1項前段，刑法第185條之3、第185條之4、第51條第5款，刑
法施行法第1條之1，中華民國96年罪犯減刑例第2條第1項第3款
、第7條，判決如主文。
本案經檢察官陳大偉到庭執行職務。
中　　華　　民　　國　　96　　年　　10　　月　　31　　日
                  刑事第十五庭審判長法　官　吳昭瑩
　　　　　　　　　　　　　　　　　  法　官　李釱任
　　　　　　                        法　官　蘇隆惠
以上正本證明與原本無異。
肇事逃逸如不服本判決，應於收受送達後十日內向本院提出上訴
書狀，其未敘述上訴之理由者並得於提起上訴後十日內向本院補
提理由書（均須按他造當事人之人數附繕本），其餘不得上訴。
                                    書記官  吳玉華
中　　華　　民　　國　　96　　年　　10　　月　　31　　日
附錄本案論罪科刑法條：
中華民國刑法第185條之3
（重大違背義務致交通危險罪）
服用毒品、麻醉藥品、酒類或其他相類之物，不能安全駕駛動力
交通工具而駕駛者，處1年以下有期徒刑、拘役或3萬元以下罰金
。
中華民國刑法第185條之4
（肇事遺棄罪）
駕駛動力交通工具肇事，致人死傷而逃逸者，處6月以上5年以下
有期徒刑。
